【裁判字號】    90,訴,614
【裁判日期】    900619
【裁判案由】    違反野生動物保育法
【裁判全文】
臺灣臺南地方法院刑事判決                            九十年度訴字第六一四號
    公  訴  人  臺灣台南地方法院檢察署檢察官
    被      告  甲○○
右列被告因違反漁業法案件，經檢察官提起公訴（九十年度偵字第二五四五號），本
院判決如左：
    主  文
甲○○違反野生動物保育法第三十五條第一項之規定，未經主管機關同意，意圖販賣
而陳列保育類野生動物，處有期徒刑柒月，緩刑參年。
扣案之紅龍魚貳條沒收。
    事  實
一、甲○○係台南市○○路○段二十五號東群水族館之負責人，明知紅龍魚係保育類
    之野生動物，竟仍未經政府主管機關之許可，於民國八十九年十一月間起，意圖
    販賣而陳列二條紅龍魚於該水族館內，嗣於九十年一月十六日十三時三十五分許
    ，在前開水族館內為行政院農業委員會（下稱農委會）派員會同警方當場查獲，
    並扣得該紅龍魚貳條。
二、案經台南市警察局第三分局報告報請台灣台南地方法院檢察署檢察官偵查起訴。
    理  由
一、訊據被告甲○○雖不否認其水族館內有放養紅龍魚二條，惟矢口否認係意圖販賣
    而陳列，辯稱：是她的二位客人寄養的，並不是要來販賣云云。經查：
（一）被告係經營水族館，自不可能不知道紅龍魚係保育類動物（紅龍魚於八十四年
      十二月二十三日經行政院農業委員會公告為保育類野生動物，有該委員會八四
      農林字第4030817A號函在卷可證），不得陳列販賣，且普通人若單純飼養，亦
      要先向主管機關登記，始為合法。是被告苟無營利意圖，豈會輕率接受客人之
      寄養，使自己陷於隨時可能遭受調查之結果？所辯已不合理。即使被告真接受
      客人之寄養，被告為釐清刑事法律責任及民事責任，自會登記對方之年籍資料
      ，並要求檢閱已向主管機關登記飼養之證件；並約定客人何時取回、客人應付
      之寄養代價及魚隻暴斃之責任歸屬等。否則若被告之水族館遭警方稽查時，被
      告何以自清？而紅龍魚價值不菲，若紅龍魚於寄養期間突然死亡，責任應由何
      人負擔？又查被告經營水族館，將本求利，紅龍魚大多須餵食活餌（包括活蝦
      、活魚），其食量甚大，餵食成本較高，且紅龍魚係大型魚，須用大型缸飼養
      ，其本身又有地域性，不能兩條同飼於一缸，必須一大缸飼養一條，亦不能輕
      易與他種魚同缸混養，此所以本案遭查獲時，二條紅龍魚均分別以大缸單獨飼
      養之原因，有現場照片在卷可證。則被告花費之水錢、電錢甚鉅，占用水族館
      內之空間甚大，被告竟稱免費接受客戶委託寄養，實與經營水族館之常理不符
      ，礙難採信。
（二）復查被告於遭查獲時，雖向警方及農委會人員辯稱是客人寄養的云云，然經警
      方及農委會人員詢問是何人寄養，被告於當場竟無法具體說明（被告於庭訊中
      ，一再陳稱：是他們一直拜託我，我才陳列云云；由此觀之，該二人顯與被告
      相熟，被告應知其聯絡方式及姓名），顯不合理，此業據會同查獲之台南市政
      府農業課人員吳惠苓、林淑蕙於偵查中到庭結證明確。又被告嗣後於偵查中雖
      陳明係「阿斌」及「鄭重通」所寄養云云，然被告竟稱：「阿斌」不知年籍及
      住所，而「鄭重通」人在大陸上海市，不知何時返台云云，其二人均無從傳喚
      到庭作證，是被告顯係空言辯解，自屬無據。
（三）更查被告之水族館門口張貼有各種龍魚之照片，此業據被告坦承不諱，亦有現
      場照片在卷可稽。被告雖辯稱：貼該照片是讓客人瞭解龍魚的種類云云，惟被
      告經營之水族館規模甚小，應毋庸負擔教育大眾認識龍魚之責任，其水族館空
      間有限，不張貼廣告促銷其販售之合法魚種，反而張貼其「不販賣」之龍魚照
      片，以讓客人認識紅龍魚，其辯詞更令人啼笑皆非，難以置信。
（四）再據證人吳惠苓、林淑蕙二人證稱：農委會是接獲民眾檢舉說被告在販賣紅龍
      魚，才南下查緝等語。苟被告未意圖販賣紅龍魚，農委會遠在台北，何用南下
      前來查緝？
（五）綜前所述，被告之辯詞，均無非是一般水族館遭查緝後常用之模式，既欠缺合
      理性，尤缺乏具體之事證，空言卸責，矛盾百出，自不足採，其犯行至堪認定
      。
二、核被告所為係犯野生動物保育法第四十條第一項第二款意圖販賣保育類動物而陳
    列之罪。爰審酌被告貪圖小利，陳列野生動物欲販賣營利，然未實際售出得利及
    其犯罪後態度等一切情狀，處如主文所示之刑，以資懲儆。又被告未曾受有期徒
    刑以上刑之宣告，有台灣台南地方法院檢察署刑案資料查註紀錄表在卷可憑，渠
    等經此教訓後，應知所警惕，信無再犯之虞，本院因認所宣告之刑以暫不執行為
    適當，諭知緩刑三年，以勵自新。
三、又扣案之紅龍魚二條，應依野生動物保育法第五十二條第一項前段沒收。
據上論斷，應依刑事訴訟法第二百九十九條第一項前段，野生動物保育法第四十條第
一項第二款、第五十二條第一項前段，刑法第十一條前段、第七十四條第一款，判決
如主文。
本案經檢察官王森榮到庭執行職務。
中      華      民      國    九十      年      六      月    十九    日
                              臺灣臺南地方法院刑事第二庭
                                            法  官  石 家 禎
右正本證明與原本無異
如不服本判決應於送達後十日內向本院提出上訴狀
                                            書記官  葉 東 平
中      華      民      國      九十      年      六      月    二十    日
附錄本案論罪科刑法條全文：
第四十條第一項第二款
  有下列情形之一，處六月以上五年以下有期徒刑，得併科新臺幣三十萬元以上一百
  五十萬元以下罰金：
  一、違反第二十四條第一項規定，未經中央主管機關同意，輸入或輸出保育類野生
      動物之活體或其產製品者。
  二、違反第三十五條第一項規定，未經主管機關同意，買賣或意圖販賣而陳列、展
      示保育類野生物物或瀕臨絕種及珍貴稀有野生動物產製品者。
  以犯前項之罪為常業者，處一年以上七年以下有期徒刑，得併科新臺幣五十萬元以
  上二百五十萬元以下罰金。


司法院資訊處製作；財團法人民間司法改革基金會備份。
